【裁判字號】    95,訴,581
【裁判日期】    950504
【裁判案由】    違反森林法
【裁判全文】
臺灣高雄地方法院刑事判決               95年度訴字第581號
公  訴  人  臺灣高雄地方法院檢察署檢察官
被      告  丁○○
上列被告因違反森林法等案件，經檢察官提起公訴（94年度偵字
第16039 號），本院判決如下：
    主  文
丁○○竊取森林主產物，為搬運贓物，使用車輛，處有期徒刑柒
月，併科罰金新台幣伍萬肆仟元，罰金如易服勞役，以新台幣玖
佰元折算壹日。扣案之鋤頭、鋸子、鐵鏟各壹支，均沒收之。
    事  實
一、丁○○意圖為自己不法之所有，於民國94年7月11日9時30分
    許，駕駛其所有之車牌號碼ＶＴ-???? 號自小貨車，並
    攜帶其所有客觀上對人體具危險性而足供凶器使用之鋤頭、
    鋸子、鐵鏟各1 支，前往行政院農業委員會林務局屏東林區
    旗山事業區第28林班內，由丙○○承租使用之林業用地（非
    保安林），竊取森林主產物七里香3 株（山價值新台幣12,
    000 元）及山柑?株（山價值新台幣6,000 元），得手後將
    之據為己有，並將之先置放於其上開自小貨車後地上，適有
    林務局屏東林區處旗山工作站甲仙分站技術士乙○○與丙○○到現場查看該承租之林班地，發覺後立即報警處理，並扣
    得七里香3 株、山柑?株（已由林務局屏東林區處旗山工作
    站甲仙分站技術士乙○○領回）及丁○○所有供犯罪所用之
    鋤頭、鋸子、鐵鏟各1 支。
二、案經高雄縣政府警察局旗山分局報請臺灣高雄地方法院檢察
    署檢察官偵查起訴。
    理  由
壹：程序部分：
一、按被告以外之人於偵查中向檢察官所為之陳述，除顯有不可
    信之情況者外，得為證據，刑事訴訟法第159 條之1 第2 項
    定有明文。查本件證人乙○○、丙○○於偵訊中證述內容，
    依卷證所示，其作成狀態，並無違背其等個人意思而為陳述
    ，或其他違法取供之情形，且證人乙○○、丙○○皆經具結
    在案，被告對此部分所述，於本院審理時亦不爭執其證據能
    力及真實性，足認並無顯不可信之情況，依前述同法第159
    之1 第2 項規定，自有證據能力，合先敘明。
貳、實體部分：
一、訊據被告丁○○對於前開時、地，為警查獲，且當時扣得七
    里香3 株、山柑?株、鋤頭、鋸子、鐵鏟各1 支等情，固供
    承不諱，惟否認有何竊取七里香3 株、山柑?株之行為，辯
    稱：那天伊跟朋友戊○○開車牌號碼VT-1459 號自小貨車到
    現場是要去找虎頭蜂窩，因為要找虎頭蜂窩，戊○○就到對
    面山頭那裡去，用望眼鏡搜尋伊所在的山頭，伊則用望眼鏡
    搜尋對面戊○○所在的山頭。後來因為搜尋的很累了，伊就
    在樹下睡著了，後來被警察叫醒。警察查獲的七里香3 株及
    山柑?珠不是伊盜挖的。警察查獲的工具鋤頭、鋸子、鐵鏟
    各1 支也不是伊的，是警察在旁邊的地上找到的。後來警察
    帶伊回警察局，隔了幾天伊問戊○○，戊○○說沒有看到伊
    就自己走回村莊云云。經查：
（一）被告丁○○於前開時、地，為警查獲，並當場扣有七里香
      3 株、山柑?株以及鋤頭、鋸子、鐵鏟各1 支等情，業據
      證人乙○○、丙○○於偵查中證述藄詳（參偵卷第15-17
      頁），復據其二人於本院審理時到庭證述明確，其中證人
      丙○○具結證稱：「（問：與被告在今天之前有無見過面
      ？）有，在發現他盜樹時有見到他。（問：在那裡見到他
      ？）我在承租的高雄縣甲仙鄉油礦巷28林班地區見到他。
      （問：你碰到他時是當天的幾點？）上午9點多左右。（
      問：是你自己還是有別人發現到他？）我和林務局的乙○○先生就是今天的證人。（問：請你陳述當天遇見被告的
      經過？）當天要去換林班地的租約，我和乙○○一起去看
      地，我們到那邊看到現場有一台廂型車，廂型車車後的地
      上發現幾棵樹頭在地上，有七里香等四、五棵，乙○○就
      用手機報警，警察來了以後，乙○○跟警察就走進裡面，
      聽他們說看到被告躺在路邊休息。（問：看到車上有無什
      麼東西？）看到車上有工具、有樹頭，但被告說不是在現
      場挖的，是在親戚那裡載來的。（問：地上有樹頭四、五
      棵是距離車子有多遠？）沒有超過三尺。 （問：除了樹
      頭之外是否還有看到鋤頭1 把、鋸子1 支、鐵鏟1 支？）
      有，有些在車上，有些在被告休息的地方。（問：除了這
      台車子及被告外，是否有看到其他車子或其他人？）沒有
      。（問：你有無聽到被告說他到現場作什麼，和什麼人一
      起去？）他說他幫伯母工作後，到我承租的林地上休息，
      沒有說有與他人同去。」等語（參本案院卷第37-44 頁）
      ，另證人乙○○證述：「（問：是否在94年7 月11日有在
      高雄縣甲仙鄉油礦巷28林班地區見過被告？）是。當天我
      和丙○○去看承租的林地，到現場看到一台紅色的廂型車
      ，在車後有看到樹頭，我就打電話請同事報警，警方到達
      時，我和警方往裡面走，看到被告在地上睡覺，警方就請
      被告起來，問被告來作什麼，被告回答沒有，他是來這邊
      找虎頭蜂。（問：車後有樹頭，是否可以認得是什麼樹？
      ）是七里香及山柑。（問：這些樹頭距離車子有多遠？）
      就在車子後面約一公尺。（問：有無看到鋤頭1 把、鋸子
      1 支、鐵鏟1 支？）有，鐵鏟在被告休息的旁邊地上，在
      被告身旁有一個工具袋，工具袋內有鋸子，有沒有鋤頭不
      記得了。（問：有無看到其他的人或其他的車子？）我是
      沒有看到其他的車，但在被告休息的地方再進去約幾百公
      尺有一個人在抓鳥。（問：鐵鏟跟鋸子是否在被告休息地
      方的旁邊？）鋸子是在被告身邊的工具袋內發現，至於鐵
      鏟是在那裡發現的我不知道。（問：被告在現場有無說跟
      誰一起去？）沒有。」等語（參本案院卷第37-44 頁）。
（二）依證人乙○○上開證述，鐵鏟、鋸子等物均係在被告身旁
      發現，為可得確定之事，被告辯稱非其之物，顯無足採。
      又被告辯以七里香及山柑均非其盜採，然七里香及山柑之
      木材雖不具高級用途，惟如遭連根挖掘，即具有庭園觀賞
      園藝價值，其價格為嗜好價，視林木樹形、樹齡等而定，
      是七里香及山柑並非無價值之物，而觀以本件查獲之七里
      香3 株山價值12,000元、山柑2 株山價值6,000 元，合計
      為18 ,000 元之事實，業經行政院農業委員會林務局94年
      12 月20 日林政字第0941620476號及行政院農業委員會林
      務局屏東林區管理處95年3 月27日95屏旗字第0956311068
      號函覆本院在卷，顯為價值甚高之物，是如依被告所辨，
      盜採者既已費心盜伐該七里香及山柑，何以未將該價值不
      菲之七里香及山柑載運離開，而將之任意棄置於地，且又
      恰好放置於被告自小貨車後，而逕自離去，而不憂該七里
      香及山柑會遭他人竊取，此實與常情有違，是被告所稱七
      里香及山柑非其盜採之辯解，顯不可採。
（三）再者，被告另辯稱至現場係為找尋虎頭蜂，且稱當時其係
      與朋友戊○○一同前往，並傳喚戊○○至本院作證，而證
      人戊○○於本院證述：94年7 月11日伊與被告有一同到高
      雄縣甲仙鄉油礦巷28林班地區去抓虎頭蜂，當天早上伊與
      被告在家裡聊天，聊完天大約8 點多，當時因在家裡看到
      有虎頭蜂飛過，所以相約要去抓虎頭蜂，伊從家裡騎機車
      跟著虎頭蜂行進，去到另一座山，被告就到伊家裡所在的
      這座山去。伊如果沒有跟到虎頭蜂時，就打電話給被告，
      被告就用望遠鏡尋找虎頭蜂，再跟伊說在那裡等語。（詳
      本院卷第44-45 頁）。惟依證人戊○○所述當日伊是自行
      從家裡騎機車到山上，與被告所稱那天是跟朋友戊○○開
      車牌號碼VT-1459 號自小貨車到現場找虎頭蜂窩，後來隔
      了幾天，其有問戊○○，戊○○說其自己走回村莊之詞顯
      不相同，則尋找虎頭蜂窩一事如為真實，為何被告與證人
      間就如何到達現場，使用之交通工具等會有如此大之歧異
      ，足見證人戊○○上開證詞，顯為可疑；況依證人乙○○
      、丙○○前開證述均稱被告遭查獲當時均未供陳有與何人
      一同前往現場，且被告於警詢、內勤檢察官訊問、偵查中
      檢察官訊問時，亦僅均辯稱至現場係為找尋虎頭蜂，而均
      未提及有與何人一同至現場，則為何被告直至本院調查時
      ，才忽然想起當日係與朋友戊○○一同至現場，亦為矛盾
      。綜上，足認證人戊○○於本院審理中所為證述，並不實
      在，應係事後迴護被告之詞，顯無足採。被告所辨當日至
      現場係與朋友一同找尋虎頭蜂等詞，顯非事實，
（四）綜上所述，被告上開所辯，顯係卸責之詞，無足可採。本
      件犯罪事實，業經證人乙○○、丙○○指述甚詳，並有七
      里香3 株、山柑?株以及鋤頭、鋸子、鐵鏟各1 支扣案可
      佐，復有現場圖、贓物認領保管單各1 紙、照片6 幀在卷
      可稽。是本件事證明確，被告犯行洵堪認定。
二、按所謂森林「主產物」，係指生立、枯損、倒伏之竹木及餘
    留之根株、殘材，國有林林產物處分規則第3 條第1 款定有
    明文，是前述七里香、山柑即為森林之主產物自明。核被告
    在國有旗山事業區第28林班地內竊取七里香3 株、山柑?株
    ，並為搬運贓物使用車輛之所為，係犯森林法第52條第1 項
    第6 款之竊取森林主產物，為搬運贓物使用車輛罪。至被告
    竊取森林主產物所用之鋤頭、鋸子、鐵鏟各1 支，堅實而銳
    利，客觀上足對人之生命、身體、安全構成威脅，為具有危
    險性之兇器，被告攜帶並以之行竊工具，雖亦構成於森林法
    第50條之竊取森林主產物罪，本應依刑法第321 條第1 項第
    3 款攜帶兇器竊盜罪論處，惟森林法第52條第1 項第6 款之
    規定為同法第50條之特別規定，亦即應優先適用森林法第52
    條第1 項第6 款規定論罪，不再論以森林法第50條、刑法第
    321 條第1 項第3 款之罪（最高法院47年台上字第979 號判
    例參照）。爰審酌七里香、山柑樹木，價格不斐，係珍貴之
    森林主產物，被告竟為牟取不法利益，予以竊取，危害自然
    生態，其未尊重國家森林資源，漠視法律規範之心態甚為可
    議，犯後復狡言卸責，對於所為犯行顯然無悔意，參以其竊
    取之數量尚非鉅大，犯罪情節尚屬輕微，且其智識程度不高
    、以及犯罪手段、所生之危害等一切情狀，量處有期徒刑7
    月；併依森林法第52條規定，處以所竊取森林主產物山價18
    ,000 元 之3 倍即新台幣54,000元之罰金，另就罰金部分諭
    知如易服勞役之折算標準。又扣案之鋤頭、鋸子、鐵鏟各1
    支，係被告所有供犯罪所用之工具，已認定如上，爰依刑法
    第38條第1 項第2 款規定沒收之。
據上論斷，應依刑事訴訟法第299 條第1 項前段，森林法第52條
第1 項第6 款，刑法第11條前段、第42條第2 項、第38條第1項
第2 款，罰金罰鍰提高標準條例第2 條，判決如主文。
本案經檢察官甲○○到庭執行職務。
中    華    民    國    95    年    5     月    4     日
                  刑事第四庭    審判長法  官  郭玫利
                                      法  官  陳振嘉
                                      法  官  林意芳
以上正本證明與原本無異。
如不服本判決，應於收受送達後10日內向本院提出上訴書狀。
中    華    民    國    95    年    5     月    4     日
                                      書記官  曾秀鳳
附錄本案論罪科刑法條全文：
森林法第52條：
竊取森林主、副產物而有左列情形之一者，處6 月以上5 年以下
有期徒刑，併科贓額2 倍以上5 倍以下罰金：
一  於保安林犯之者。
二  依機關之委託或其他契約，有保護森林義務之人犯之者。
三  於行使林產採取權時犯之者。
四  結夥二人以上或僱使他人犯之者。
五  以贓物為原料，製造木炭、松節油、其他物品或培植菇類者。
六  為搬運贓物，使用牲口、船舶、車輛，或有搬運造材之設備者
    。
七  掘採、毀壞、燒燬或隱蔽根株，以圖罪跡之湮滅者。
八  以贓物燃料，使用於礦物之採取，精製石灰、磚瓦或其他物
    品之製造者。
前項未遂犯罰之。
第1項第5款所製物品，以贓物論，沒收之。


司法院資訊處製作；財團法人民間司法改革基金會備份。
